臺灣高等法院臺中分院刑事判決
111年度交上易字第598號
上  訴  人  臺灣臺中地方檢察署檢察官
上  訴  人  
即  被  告  王育記




上列上訴人等因被告公共危險案件，不服臺灣臺中地方法院111
年度交易字第161號中華民國111年5月24日第一審判決（起訴案
號：臺灣臺中地方檢察署111年度速偵字第268號），提起上訴，
本院判決如下：
    主  文
上訴駁回。
    事實及理由
一、本案審判範圍：參諸修正刑事訴訟法第348 條第3 項規定立
    法理由，宣告刑、數罪併罰所定之應執行刑、沒收，倘若符
    合該條項的規定，已得不隨同其犯罪事實，而單獨成為上訴
    之標的，且於上訴人明示僅就刑上訴時，第二審法院即不再
    就原審法院所認定之犯罪事實為審查，而應以原審法院所認
    定之犯罪事實，作為論認原審宣告刑、執行刑及沒收妥適與
    否的判斷基礎。本件依檢察官上訴書記載，係針對原審未論
    累犯部分提起上訴，公訴檢察官於本院亦陳明係針對原審之
    量刑一部上訴，另上訴人即被告王育記(下稱被告)於本院亦
    表示其係針對原審量刑部分上訴等語（本院卷第42、43頁)
    ，依前述說明，本院僅就原審判決量刑妥適與否進行審理，
    至於其他部分，則非本院審查範圍，先予指明。
二、本案據以審查量刑妥適與否之原審所認定犯罪事實、罪名
　㈠犯罪事實：王育記於民國111年1月7日上午9時許起至11時許
    止，在臺中市○○區某工地飲用啤酒後，竟於同日下午5時許
    ，酒後駕駛車牌號碼00-0000號自用小客車上路。嗣於同日
    下午5時42分許，行經臺中市○○區○○路0段與○○巷交岔路口時
    ，因行車不穩為警攔檢，發現其全身酒味，於同日下午5時4
    3分許，測得其吐氣所含酒精濃度達每公升0.40毫克，而查
    悉上情。
　㈡所犯罪名：修正前刑法第185條之3第1項第1款駕駛動力交通
    工具而吐氣所含酒精濃度達每公升零點二五毫克以上之罪。
三、刑之加重之說明
　㈠法院於審酌被告是否適用累犯規定而加重其刑時，訴訟程序
    上應先由檢察官就前階段被告構成累犯之事實，以及後階段
    應加重其刑之事項，主張並具體指出證明方法後，法院才需
    進行調查與辯論程序，而作為是否加重其刑之裁判基礎。前
    階段構成累犯事實為檢察官之實質舉證責任，後階段加重量
    刑事項為檢察官之說明責任，均應由檢察官分別負主張及具
    體指出證明方法之責，倘檢察官未主張或具體指出證明方法
    時，即難謂有應調查而不予調查之違法。而所謂檢察官應就
    被告累犯加重其刑之事項「具體指出證明方法」，係指檢察
    官應於科刑證據資料調查階段就被告之特別惡性及對刑罰反
    應力薄弱等各節，例如具體指出被告所犯前後數罪間，關於
    前案之性質（故意或過失）、前案徒刑之執行完畢情形（有
    無入監執行完畢、在監行狀及入監執行成效為何、是否易科
    罰金或易服社會勞動〔即易刑執行〕、易刑執行成效為何）、
    再犯之原因、兩罪間之差異（是否同一罪質、重罪或輕罪）
    、主觀犯意所顯現之惡性及其反社會性等各項情狀，俾法院
    綜合判斷個別被告有無因加重本刑致生所受刑罰超過其所應
    負擔罪責之情形，裁量是否加重其刑，以符合正當法律程序
    及罪刑相當原則之要求（最高法院110年度台上字第5660號
    刑事判決參照）。
　㈡被告前於109年間因酒後駕車公共危險案件，經原審法院判處
    有期徒刑6月確定，並於109年10月29日易科罰金執行完畢，
    有被告臺灣高等法院被告前案紀錄表在卷可稽。而檢察官於
    起訴書犯罪事實欄業記載：「王育記曾於民國104、105、10
    8、109年間分別因酒後駕車公共危險案件，經法院判處有期
    徒刑確定在案，甫於109年10月29日易科罰金執行完畢」等
    語，再於證據並所犯法條欄亦記載：「被告曾受有期徒刑之
    執行完畢，有刑案資料查註紀錄表附卷可參，其於5年以內
    多次酒後駕車又故意再犯本件有期徒刑以上之罪，為累犯，
    請依刑法第47條第1項之規定，酌情加重其刑」等語，公訴
    檢察官於本院審理時，亦就被告構成累犯之前階段事實及後
    階段應加重其刑之事項，有所主張並具體指出證明方法，被
    告對於其有上開有期徒刑執行完畢情形之構成累犯前提事實
    ，於本院審理時亦供承無誤（本院卷第45頁），核與上開前
    案紀錄表一致，是被告於受有期徒刑執行完畢後，5年內故
    意再犯本案有期徒刑以上之罪之事實可以認定，已構成累犯
    。本院審酌被告前案所犯公共危險罪，與本案罪名相同，顯
    示其完全漠視法律禁制規範，且被告係於前案執行完畢1年2
    個月左右即故意再犯相同之罪，足認其刑罰之反應力薄弱，
    且無釋字第775號解釋意旨所指個案應量處最低法定刑，又
    無法適用刑法第59條減輕其刑，而應依此解釋意旨裁量不予
    加重最低本刑之情形（最高法院108年度台上字第338號判決
    意旨參照），爰依刑法第47條第1項規定，加重其刑。
四、本院之判斷：
　㈠原判決雖參照最高法院110年度台上大字第5660號刑事裁定（
    原判決誤載為111年度台上大字第5660號刑事裁定)理由意旨
    ，認檢察官未能提出足以證明被告構成累犯事實之前案徒刑
    執行完畢資料，例如前案確定判決、執行指揮書、執行函文
    、執行完畢（含入監執行或易科罰金或易服社會勞動執行完
    畢、數罪係接續執行或合併執行、有無被撤銷假釋情形）文
    件等相關執行資料，難認檢察官就被告構成累犯事實已具體
    指出證明方法，乃未就被告構成累犯事項為職權調查，而未
    認定被告成立累犯。惟最高法院110年度台上大字第5660號
    刑事裁定之上開法律見解係於111年4月27日作成，而本案原
    審係於同年月19日即辯論終結，斯時公訴檢察官自無從預知
    上開更易之法律見解，就被告構成累犯之事實及應加重其刑
    之事項，主張並具體指出證明方法，基於預測可能性之精神
    ，原審若認此部分未經舉證或舉證未足，自應再開言詞辯論
    ，給予檢察官就上開事實、事項為主張、舉證機會，始符正
    當法律程序，其捨此不為，逕以檢察官就被告構成累犯事實
    未具體指出證明方法而未予認定，即有違誤。再者，前案紀
    錄表乃偵審及執行機關就受理個案之終結及處理情形，由各
    案件之承辦人員逐筆輸入後，分別儲存司法院、法務部資訊
    處資訊設備，核屬公務員職務上製作之紀錄文書，其證據能
    力與證明力，均由法官依法踐行調查後本其心證決定。於大
    法官釋字第775號解釋公布後，法院依該解釋理由第3項「科
    刑資料之調查」揭示之意旨，經檢察官指出證明方法，由法
    院因適用法律規定之需而曉諭檢察官提出被告前案紀錄表，
    次由被告表示意見，再由法院審酌全部調查結果為累犯成立
    與否之判斷，所為認定符合證據法則，並無違法，為免訟累
    ，實無於被告就前案紀錄表執行完畢內容無異議之情況下，
    另要求檢察官提出被告前案執行完畢資料作為證明方法之必
    要（參上開裁定不同意見書）。是原判決認檢察官需提出足
    以證明被告構成累犯事實之前案徒刑執行完畢資料，始能認
    係就被告構成累犯事實具體指出證明方法之意見，未一併審
    酌被告對記載其構成累犯事實前科紀錄表之意見，並非妥適
    ，檢察官執此提起上訴，非無理由。惟審酌被告上開構成累
    犯之前案紀錄、素行資料，業經原判決於量刑時列為審酌事
    由（原判決第3頁第7-8行)，且依原判決對被告量處之有期
    徒期8月，足認已就被告行為之罪責充分評價，是原審雖有
    上開違失，致未就本案認定為累犯並加重其刑，然並未重複
    評價而不影響其量刑之妥適性，不足以動搖判決之本旨，基
    於無害違誤原則，僅由本院依檢察官上開主張及提出具體證
    明方法後，予以補充認定如上即可，尚無因之撤銷必要，原
    判決仍予維持。
　㈡量刑輕重，係屬事實審法院得依職權自由裁量之事項，茍已
    斟酌刑法第57條各款所列情狀而未逾越法定刑度，不得遽指
    為違法（最高法院72年度台上字第6696號判決要旨參照）。
    查原審就量刑部分，業已審酌刑法第57條所列各款事由及一
    切情狀。衡之被告於本案以前，於104、105、108、109年，
    各因酒後駕車之公共危險罪，經法院判處有期徒刑3月、4月
    、5月、6月確定，並均獲易科罰金執行之寬典，有上開前案
    紀錄表可參，顯然前開案件給予被告之機會，並無法遏止被
    告恣意酒後駕車之危險行為，且本案經測得之吐氣酒精濃度
    達每公升0.4毫克，原審因之量處被告有期徒刑8 月，並無
    過重情事，於法並無違誤、不當。至被告所稱其需照顧中風
    ○○等情由，縱認屬實而值同情，仍非屬得以動搖原判決量刑
    之事由，與本案之科刑無關，本件被告之上訴無理由，應予
    駁回。
據上論斷，應依刑事訴訟法第368條，判決如主文。　　
本案經檢察官張富鈞提起公訴，檢察官劉世豪提起上訴，檢察官
王清杰到庭執行職務。
中　　華　　民　　國　　111 　年　　8 　　月　　9 　　日
            刑事第十庭     審判長法　官   陳  宏  卿
                                 法　官   簡  芳  潔
                                 法　官   林  美  玲
以上正本證明與原本無異。
不得上訴。
                                 書記官   趙  郁  涵
　　　　　　　　　　　　　　　　 
中　　華　　民　　國　　111 　年　　8 　　月　　9 　　日